臺灣橋頭地方法院民事判決
111年度簡上字第72號
上  訴  人  許學堯  
被上訴人    華南產物保險股份有限公司

法定代理人  陳文智  
訴訟代理人  蔡策宇  
當事人間請求侵權行為損害賠償(交通)事件，上訴人對於民國11
1年1月5日本院橋頭簡易庭110年度橋簡字第1049號第一審判決提
起上訴，本院民國111年10月12日言詞辯論終結，判決如下：
    主  文
上訴駁回。
第二審訴訟費用由上訴人負擔。
    事實及理由
一、上訴人經合法通知，無正當理由未於言詞辯論期日到場，核
    無民事訴訟法第386條所列各款情形，爰依被上訴人之聲請
    ，由其一造辯論而為判決。
二、被上訴人起訴主張：上訴人於民國109年2月25日7時39分許
    ，駕駛車牌號碼000-0000號自用小客車（下稱上訴人車輛）
    ，沿高雄市○○區○○路○○○○○○○道道路○000號內側快車道由南
    往北（原審誤載為 由北往南）方向行駛，於行經高鐵路118
    號前時，因未注意變換車道時，應先讓直行車先行，並注意
    安全距離，貿然由內側快車道往右變換至外側快車道，適被
    上訴人所承保車體損失險之車牌號碼000-0000號自用小客車
    （下稱系爭車輛），由訴外人楊坤龍駕駛沿高鐵路外側快車
    道同向行駛至該處，致兩車發生碰撞後，造成系爭車輛之車
    體受損（下稱系爭事故）。系爭車輛送修後，被上訴人已依
    保險契約約定賠付車輛修復費用新臺幣（下同）191,223元
    （其中零件費用148,323元、4工資費用42,900元），爰依民
    法第184條第1項前段、第191條之2、第196條及保險法第53
    條第1項規定提起本訴等語。並於原審聲明：上訴人應給付
    被上訴人191,223元，及自起訴狀繕本送達之翌日起至清償
    日止，按週年利率百分之5計算之利息。
三、上訴人則以：上訴人原本行駛於高鐵路內側快車道，楊坤龍
    駕駛系爭車輛行駛於上訴人同車道後方，由遠而近至逼近上
    訴人車輛且急速鳴按喇叭表示要上訴人讓出車道，違反道路
    交通安全規則第91條第2項之規定，上訴人為禮讓速度較快
    之楊坤龍後車而打方向燈切換至右側車道，不料楊坤龍亦同
    時變換至右側車道，因楊坤龍車速較快且跟車近並未與前車
    即上訴人車輛保持安全距離，造成兩車幾乎同時切換至右車
    道，楊坤龍駕駛系爭車輛先自撞右側安全島後回彈擦撞上訴
    人車輛始發生系爭事故；另楊坤龍於警詢筆錄已自認當時時
    速為50-60公里/小時，其車速過快等語，故上訴人並無過失
    等語置辯。並於原審聲明：被上訴人之訴駁回。
四、原審審理結果，認被上訴人之訴為一部有理由，一部無理由
    ，為被上訴人一部勝訴，一部敗訴之判決，而判決上訴人應
    給付79,059元，及自110年9月4日起至清償日止，按週年利
    率百分之5 計算之利息，並駁回被上訴人其餘之訴。上訴人
    就其敗訴部分不服，提起上訴，並於本院上訴聲明：㈠原判
    決不利於上訴人部分廢棄。㈡上開廢棄部分，被上訴人第一
    審之訴駁回。被上訴人則於本院聲明：駁回上訴人之上訴（
    被上訴人就其敗訴部分，未據聲明不服，已告確定）。
五、兩造不爭執事實：
㈠、上訴人於109年2月25日7時39分許，駕駛系爭車輛（為自小客
    車），沿高雄市○○區○○路○○○○○○○道道路○000號內側快車道
    由南往北方向行駛，於行經高鐵路118號前時，由內快車道
    往右變換至外快車道，適被上訴人所承保車體損失險之車牌
    號碼000-0000號自用小客車，由訴外人楊坤龍駕駛沿高鐵路
    外側快車道同行駛至該處，致兩車發生碰撞，發生系爭事故
    ，造成系爭車輛之車體受損。
㈡、被上訴人已依保險契約賠付系爭車輛之修復費用191,223元（
    其中零件費用148,323元、工資費用42,900元），零件折舊
    後為70,041元，加計不折舊之工資，為112,941元。並有九
    和汽車股份有限公司高雄分公司保養廠估價單、發票、汽車
    險理賠申請書（見原審卷第25-29頁、第33頁、第37-39頁、
    第133-137頁）在卷可稽。
㈢、系爭車輛出廠時間為105年12月。系爭車輛為訴外人詹秀琴所
    有，詹秀琴已讓與損害賠償請求權予被上訴人。並有汽車行
    車執照、汽車險理賠申請書（見原審卷第35-39頁）在卷可
    稽。
六、本件爭點：
㈠、楊坤龍是否有上訴人主張之「楊坤龍原行駛在上訴人行駛之
    同一方向快車道後方，急速按鳴喇叭表示要上訴人讓出車道
    」情形？與楊坤龍是否均有過失？如有，兩造之過失比例為
    若干？
㈡、被上訴人得否請求上訴人賠償？如可，金額為若干？  
七、楊坤龍是否有上訴人主張之「楊坤龍原行駛在上訴人行駛之
    同一方向快車道後方，急速按鳴喇叭表示要上訴人讓出車道
    」情形？與楊坤龍是否均有過失？如有，兩造之過失比例為
    若干？
㈠、被上訴人之過失部分：　　
１、楊坤龍是否有上訴人主張之「楊坤龍原行駛在上訴人行駛之
    同一方向快車道後方，急速按鳴喇叭表示要上訴人讓出車道
    」情形？
⑴、按「民事訴訟如係由原告主張權利者，應先由原告負舉證之
    責，若原告先不能舉證，以證實自己主張之事實為真實，則
    被告就其抗辯事實即令不能舉證，或其所舉證據尚有疵累，
    亦應駁回原告之請求。」；「原告於其所主張之起訴原因，
    不能為相當之證明，而被告就其抗辯事實，已有相當之反證
    者，當然駁回原告之請求。」，有最高法院17年上字第917
    號、20年上字第2466號判決要旨可參。又當事人所負之舉證
    責任，必須達於使法院得有確信之程度，始得謂已盡其舉證
    責任，如未達於使法院得有確信之程度，其不利益應由負舉
    證責任之人負擔。經查，上訴人主張「楊坤龍原行駛在上訴
    人行駛之同一方向快車道後方，急速按鳴喇叭表示要上訴人
    讓出車道」云云，為被上訴人所否認，依上開說明，上訴人
    自應就此事實舉證以實其說，且其舉證必須達於使本院得有
    確信之程度，然上訴人僅空言主張，並未提出任何證據以實
    其說，且依系爭事故之高雄市政府警察局道路交通事故之道
    路交通事故現場圖等資料（原審卷第57頁以下）所示，除並
    無上訴人主張之上開事實之記載外，並己明確記載楊坤龍駕
    駛之系爭車輛係沿高鐵路外側快車道同向行駛至該處等語。
    故上訴人之上開主張，即不足採。
⑵、按，所謂過失，則係指應注意能注意而不注意而言，因此行
    為人如對損害之發生無從預見，亦無從期待其能對之防免，
    自無過失可言。經查，楊坤龍並無上訴人主張之上開情形，
    業見上述，又上訴人係未打方向燈，即自高鐵路內側快車道
    任意貿然由內快車道往右變換至外快車道，業據楊坤龍於系
    爭事故之警詢時陳明在卷，有道路交通事談話紀錄表（原審
    卷第95頁以下）在卷可稽。而一般人均會遵守交通規則，不
    會未打方向燈即任意貿然變換車道，故於此上訴人未打方向
    燈即任意貿然由內快車道往右變換至外快車道之情形下，被
    上訴人自無從預見，亦無從防免系爭事故之發生，被上訴人
    自無此部分之過失可言。
２、按「行車速度，依速限標誌或標線之規定。」，道路交通安
    全規則第93條定有明文。查，系爭事故發生處之高鐵路速限
    為50公里，有有道路交通事調查表（原審卷第59頁）在卷可
    稽，而業據楊坤龍於當時是以50-60公里之速度超速行駛，
    業據楊坤龍於系爭事故之警詢時自承在卷，有道路交通事談
    話紀錄表（原審卷第95頁以下）在卷可稽。故自堪認楊坤龍
    有超速行駛之此部分過失。
㈡、上訴人之過失部分：　　
    按「汽車在同向二車道以上之道路（車道數計算，不含車種
    專用車道、機車優先道及慢車道），除應依標誌或標線之指
    示行駛外，並應遵守下列規定：...六、變換車道時，應讓
    直行車先行，並注意安全距離。」，道路交通安全規則第98
    條第1項第6款亦有明文。上訴人由高鐵路內側快車道往右變
    換至外快車道，並未讓沿高鐵路外側快車道同行駛至該處之
    楊坤龍先行，致兩車發生碰撞，業見前述，故上訴人自有此
    部分過失。
㈢、本院審酌兩造之上開過失情形，認系爭事故之發生，上訴人
    應負70%之過失責任，被上訴人則應負30%之過失責任，始為
    公允及合理。
八、被上訴人得請求之金額：  
㈠、按「因故意或過失，不法侵害他人之權利者，負損害賠償責
    任。」；「汽車、機車或其他非依軌道行駛之動力車輛，在
    使用中加損害於他人者，駕駛人應賠償因此所生之損害。但
    於防止損害之發生，已盡相當之注意者，不在此限。」，民
    法第184條第1項前段、第191條之2定有明文。次按「被保險
    人因保險人應負保險責任之損失發生，而對於第三人有損失
    賠償請求權者，保險人得於給付賠償金額後，代位行使被保
    險人對於第三人之請求權。但其所請求之數額，以不逾賠償
    金額為限。」，保險法第53條第1項亦有明文。經查，系爭
    事故之發生，係上訴人由高鐵路內側快車道往右變換至外快
    車道，未讓沿高鐵路外側快車道同行駛至該處之楊坤龍先行
    ，致兩車發生碰撞所造成 ，業見前述，上訴人自應成立侵
    權行為，被上訴人自得依上開規定請求上訴人賠償。
㈡、被上訴人得請求之金額：
　　按「不法毀損他人之物者，被害人得請求賠償其物因毀損所
    減少之價額。」；「負損害賠償責任，除法律另有規定或契
    約另有訂定外，應回復他方損害發生前之原狀。」、「前項
    情形，債權人得請求支付回復原狀所必要之費用，以代回復
    原狀。」，民法第196條、第213條第1、3項定有明定。次按
    ，請求賠償毀損所減少之價額，得以修復費用為估定標準，
    但以必要者為限，例如修理材料以新品換舊品，應予折舊（
    最高法院77年5月17日第9次民庭會議決議參照）。經查，系
    爭車輛為日105年12月出廠，至系爭事故發生之109年2月25
    日，已使用3年2月，就修復之零件費用部分，依上開說明，
    既係以新品換舊品，自應予以折舊。又參酌營利事業所得稅
    查核準則第95條第6項「固定資產提列折舊採用平均法、定
    率遞減法或年數合計法者，以1年為計算單位，其使用期間
    未滿1年者，按實際使用之月數相當於全年之比例計算之，
    不滿1月者，以月計」之規定。再依行政院所頒固定資產耐
    用年數表及固定資產折舊率之規定，汽車之耐用年數為5年
    ，故系爭自小客車修理之零件部分得請求之金額應為70,041
    元【計算方式：1.殘價＝取得成本÷(耐用年數＋1)即148,323÷
    (5+1)≒24,721（小數點以下四捨五入）；2.折舊額＝(取得成
    本－殘價)×1/（耐用年數）×（使用年數）即(148,323－24,72
    1)×1/5×（3+2/12）≒78,282（小數點以下四捨五入）；3.扣
    除折舊後價值＝（新品取得成本－折舊額）即148,323－78,282
    ＝70,041】。故被上訴人所得請求之系爭車輛修復費用，應
    為零件費用部分之70,041元，加計不用折舊之工資費用42,9
    00元，共112,941元。
㈢、再按，損害之發生或擴大，被害人與有過失者，法院得減輕
    賠償金額或免除之；前二項之規定，於被害人之代理人或使
    用人與有過失者，準用之，民法第217條第1項第3項分別定
    有明文。又借用人既實際使用車輛，自屬汽機車所有人即出
    借人之使用人，應有民法第217條第3項規定之適用（臺灣高
    等法院104年法律座談會民事類提案第5號審查意見參照）。
　　經查，系爭事故之發生，上訴人應負70 %之過失責任，被上
    訴人則應負30%之過失責任，業見前述，故本件應減輕上訴
    人30%之賠償責任，被上訴人只能請求上訴人賠償上開損害
    金額之70 %，始為公允。是依上開過失相抵規定計算後，被
    上訴人所得請求上訴人賠償之金額應為79,059元【計算式：
    112,941 元×70％＝79,059元，元以下四捨五入】。
九、綜上所述，被上訴人依上開侵權行為及保險法規定之法律關
    係提起之本件請求，於得請求上訴人給付79,059元，及自起
    訴狀繕本送達翌日之110 年9 月4 日（原審卷第101頁）起
    至清償日止，按週年利率百分之5 計算之利息，為有理由，
    應予准許；逾此範圍之請求，為無理由，應予駁回。原審就
    上開應准許部分，為被上訴人勝訴之判決，並駁回其餘之訴
    ，經核於法並無不合，上訴意旨指摘原判決不當，求予廢棄
    改判，為無理由，應予駁回。
十、本件事證及法律關係已臻明確，兩造之其餘主張、陳述、抗
    辯、攻擊防禦方法及所提出之其他證據，經核與判決之結果
    不生影響，爰不逐一論述，附此敘明。　　　
十一、據上論結，本件上訴為無理由，依民事訴訟法第436條之1
    第3項、第449條第1項、第78條，判決如主文。　　
中　　華　　民　　國　　111 　年　　10　　月　　31　　日

            民事第一庭  審判長法　官　李怡諄

                              法　官　張琬如

                              法　官　郭文通

以上正本係照原本作成。
本判決不得上訴。
中　　華　　民　　國　　111 　年　　10　　月　　31　　日
                                書記官　林香如